【裁判字號】    96,司,169
【裁判日期】    970331
【裁判案由】    公司解散
【裁判全文】
臺灣士林地方法院民事裁定  96年度司字第169號
聲  請  人  丙○○
相  對  人  大田生物科技股份有限公司
法定代理人  乙○○
代  理  人  甲○○
上列當事人間聲請裁定解散事件，本院裁定如下：
    主    文
聲請駁回。
聲請程序費用由聲請人負擔。
    理    由
一、聲請意旨略以：伊為繼續6 個月以上持有相對人公司已發行
    股份總數百分之10以上股份之股東。相對人公司自設立迄今
    ，業務一直無法展開，負債累累並有重大損失。而設立之初
    ，登記股東即非原投資者，股份轉讓也不實在，目前登記之
    股東，伊均不認識，都是代理人甲○○之親戚。甲○○曾表
    示成立公司係為到大陸投資，實際上並未經營。依相對人公
    司向稅捐單位申報之資料，公司資產逐年減少。伊承受取得
    相對人公司股份後，請求查帳及召開股東會，均無結果。直
    至本件聲請後，相對人公司始於96年11月30召開股東會，依
    相對人公司提出至當日為止之資產負債表，資產僅剩33萬3,
    911 元，若任其繼續經營顯有重大困難。為此依公司法第11
    條規定，請求法院准予裁定解散相對人公司等語。
二、按公司之經營，有顯著困難或重大損害時，法院得據股東之
    聲請，於徵詢主管機關及目的事業中央主管機關意見，並通
    知公司提出答辯後，裁定解散。前項聲請，在股份有限公司
    ，應有繼續6 個月以上持有已發行股份總數百分之10以上股
    份之股東提出之。公司法第11條第1 項、第2 項定有明文。
    由此規定可知，公司股東聲請裁定公司解散，須以公司之經
    營有顯著困難或重大損害為前提，而所謂公司經營有顯著困
    難或公司之經營，有重大損害者，例如公司之目的事業無法
    進行、或公司經營產生重大之虧損均屬之。
三、經查：
  (一)相對人公司91年11月5 日核准設立登記，資本額200 萬元，
    股份總數20萬股。聲請人原為相對人原有股東謝世鐘之債權
    人，前經本院強制執行拍賣程序，於95年10月31日承受謝世
    鐘之股份4 萬股，而成為相對人公司股東，有聲請人所提出
    相對人公司變更登記表、臺北市政府函、股東名簿等影本可
    參，並經本院調閱94年度執字第18666 號強制執行事件卷宗
    予以查明。聲請人係繼續6 個月以上持有相對人公司已發行
    股份總數百分之10以上股份之股東無訛。
  (二)就本件聲請，相對人答辯稱：伊公司如有虧損係因市場經濟
    環境不佳所致，是否解散應由伊公司股東會決定。聲請人係
    95年才成為股東，除聲請人外，其餘股東均為親戚，96年11
    月30召開股東會時，大部分股東主張要增資。目前伊公司因
    財產遭侵占事宜涉訟中，不宜解散。伊公司曾想至大陸投資
    ，但沒有進展，資產減少主要為人事支出等語。
  (三)相對人公司曾於96年11月30日召開股東會，就95年財務報表
    提請東承認、有無解散必要、董監事改選、擬增資、公司遭
    訴外人竊盜毀損提出告訴及遷移營業地址等議案予以討論及
    表決，聲請人亦到場參與，而其中除解散議案未獲多數決通
    過外，其餘均已表決通過等事實，有相對人提出之股東大會
    議程（記錄）、股東簽到簿、股東表決單等影本存卷為憑，
    且為聲請人所不爭執。由上述股東大會議程（記錄）及股東
    表決單所示，可知除就竊盜毀損提出告訴議案外，聲請人與
    其餘多數股東之意見相左。而由相對人公司股東具有一定之
    親戚關係，聲請人則係95年10月31日始成為相對人股東之情
    以觀，可知本件應係股東意見歧異所肇致。
  (四)經本院徵詢相對人公司之主管機關即臺北市商業處，其函覆
    ：「本處於96年9 月11日派員至該公司現場稽核，據該公司
    現場管理員甲○○均稱該公司仍有營業，營業稅仍正常申報
    中…」等語，而稽查人員所製作之商業稽查記錄表並記載「
    …現場仍有展示各項產品。」之內容，有臺北市商業處96年
    9 月13日北市商二字第09633457300 號函暨所附之商業稽查
    記錄表存卷可參。該主管機關並未認定相對人公司之經營有
    顯著困難或重大損害情事。
  (五)綜酌上情，並考以相對人公司登記所營事業達12項，非僅單
    一或少數項目，有其公司變更登記表可按。而公司營運獲利
    不佳或虧損之原因繁多，縱有獲利不佳或虧損之情形，惟其
    營業所既仍有產品展示之營業事實，且有上述召開股東會討
    論表決議案之運作，可知相對人公司並非全然無從經由轉變
    經營方式、增資等途予以改善之可能。至於聲請人質疑相對
    人帳務及資產減少等情，其亦聲請本院另以96年度司字第26
    4 號裁定准予選派檢查人在案，然此仍不足憑相對人公司確
    有經營顯著困難，或有重大損害之情事。準此，本件聲請核
    與公司法第11條第1 項規定，尚有未合，不應准許。
四、爰裁定如主文。
中    華    民    國    97    年    3     月    31    日
                  民事第三庭  法  官  施月燿
以上正本證明與原本無異。
如對本裁定抗告，應於裁定送達後10日內向本院提出抗告狀。
中    華    民    國    97    年    4     月    8     日
                              書記官  于耀文


司法院資訊處製作；財團法人民間司法改革基金會備份。
